【裁判字號】    99,重訴,50
【裁判日期】    990813
【裁判案由】    毒品危害防制條例等
【裁判全文】
臺灣桃園地方法院刑事判決              99年度重訴字第50號
公  訴  人  臺灣桃園地方法院檢察署檢察官
被      告  甲○○
選任辯護人  阮祺祥律師
被      告  乙○○
選任辯護人  劉士昇律師
上列被告因毒品危害防制條例等案件，經檢察官提起公訴（99年
度偵字第13729 號），本院判決如下：
    主  文
甲○○共同運輸第一級毒品，處有期徒刑拾壹年。扣案之第一級
毒品海洛因玖顆（驗餘合計淨重陸柒陸點捌公克，空包裝總重肆
點肆伍公克，純度百分之捌伍點陸，純質淨重合計伍柒柒點
捌玖公克），沒收銷燬之；扣案包裝前開第一級毒品海洛因之保
鮮膜玖張、指套玖只，及如附表編號一、二、四至七所示之行動
電話陸具均沒收。
乙○○共同運輸第一級毒品，處有期徒刑拾貳年。扣案之第一級
毒品海洛因玖顆（驗餘合計淨重陸柒陸點捌公克，空包裝總重肆
點肆伍公克，純度百分之捌伍點陸，純質淨重合計伍柒柒點
捌玖公克），沒收銷燬之；扣案包裝前開第一級毒品海洛因之保
鮮膜玖張、指套玖只，及如附表編號一、二、四至七所示之行動
電話陸具均沒收。
    事  實
一、甲○○、乙○○均明知海洛因係業經公告列為毒品危害防制
    條例第2 條第2 項第1 款所規定之第一級毒品，不得非法運
    輸，亦屬懲治走私條例所規定未經許可不得私運來臺之管制
    物品，詎仍：
    (一)甲○○因積欠真實姓名年籍不詳，綽號「小湯」之成年男
      子款項，竟於民國99年5 月間某日，已預見「小湯」託其
      自柬埔寨挾帶回臺之物為第一級毒品海洛因，仍基於此事
      實之發生不違背其本意之運輸及私運管制物品海洛因之不
      確定故意，應允替「小湯」運輸海洛因入臺以清償債務，
      而與「小湯」（起訴書贅載「小傑」）基於運輸及私運管
      制物品海洛因之犯意聯絡，約定由「小湯」支付機票及住
      宿之相關費用，甲○○則搭機前往柬埔寨，並於柬埔寨將
      海洛因塞入肛門後，再搭乘班機返臺之方式而將海洛因挾
      帶入關，代價則為每包海洛因新臺幣（下同）30,000元。
      甲○○乃先於99年5 月14日搭乘班機自臺灣前往柬埔寨金
      邊機場，並由亦具有上開犯意聯絡之真實姓名年籍不詳，
      綽號「阿華」之成年男子至接場接機，且將甲○○帶往金
      邊市內某飯店入住等候。
    (二)乙○○因需錢孔急，且亦預見真實姓名年籍不詳，綽號「
      包哥」、「順哥」之成年男子託其自柬埔寨挾帶回臺之物
      為海洛因，仍基於此事實之發生不違背其本意之運輸及私
      運管制物品海洛因之不確定故意，而於99年5 月4 日，在
      柬埔寨境內某處，與「包哥」、「順哥」及另一真實姓名
      年籍不詳，綽號「老麥」之成年男子基於運輸及私運管制
      物品海洛因之犯意聯絡，約定由「包哥」等人支付乙○○
      前往柬埔寨之機票及住宿費用，而使乙○○以上揭方式將
      海洛因挾帶入臺，並言明每包海洛因之代價亦為30,000元
      ，「包哥」並同時交付如附表編號四、五所示之行動電話
      SIM 卡予乙○○，供乙○○插入自己所有如附表編號四、
      五所示之行動電話後，用以與「包哥」及其餘運毒集團成
      員彼此聯繫使用。乙○○乃於99年5 月15日前某日，在高
      雄市○○路與中華路口收受「老麥」所交付之相關費用後
      ，即依指示於99年5 月15日搭機自臺灣前往柬埔寨金邊機
      場。嗣抵達後，「包哥」則攜同甲○○至機場接機，並安
      排其與甲○○入住同一飯店，且再另分別交付如附表編號
      一所示之行動電話暨SIM 卡予甲○○，及交付如附表編號
      六所示之SIM 卡予乙○○，供甲○○、乙○○於柬埔寨境
      內用以與「包哥」等人聯繫，乙○○即將該SIM 插入自己
      所有如附表編號六所示之行動電話內而使用之。
    (三)甲○○、乙○○即自斯時起，與「包哥」、「順哥」、「
      小湯」、「老麥」、「阿華」共同基於上開之犯意聯絡，
      由「包哥」在97年5 月17日下午某時許，在飯店房間內，
      交付事先以保鮮膜包裝好後，再以手術用手套之指套部分
      （起訴書誤載為保險套）包覆之第一級毒品海洛因球狀11
      顆予甲○○、乙○○，並再分別交付如附表編號二、七所
      示之行動電話SIM 卡予甲○○、乙○○，要求其二人插入
      平時所使用之行動電話中，且待其二人返抵臺灣時，即會
      有人撥打該電話與其二人聯繫取貨。甲○○、乙○○即依
      自身之身體狀況，而分別將3 顆（驗餘合計淨重226.34公
      克，空包裝總重14.52 公克，純度85.36%，純質淨重193.
      29公克）及6 顆（驗餘合計淨重450.46公克，空包裝總重
      28.93 公克，純度85.36%，純質淨重384.60公克）塞入各
      自之肛門之中，且將上揭SIM 卡分別插進其二人所有如附
      表編號二、七所示之行動電話中。迄翌日早上9 時許，「
      包哥」再前往飯店，並先收回無法塞入之海洛因球狀2 顆
      後，即帶同甲○○、乙○○前往金邊機場，使甲○○、乙
      ○○一同搭乘中華航空公司編號CI862 號班機入境臺灣桃
      園國際機場，而將管制進口之第一級毒品海洛因共同運輸
      入境我國。嗣於同日晚間6 時10分許，甲○○、乙○○抵
      達臺灣桃園國際機場第一航廈入境檢查室內，為內政部航
      空警察局勤務人員持臺灣桃園地方法院檢察署檢察官核發
      之鑑定許可書，帶往壢新醫院桃園國際機場醫療中心以 X
      光機檢查後，發覺其二人腹部內均有異物，且經其二人全
      數排出後，始知悉上情，並自甲○○身上扣得以上揭方式
      包裝之海洛因球狀3 顆（含保鮮膜3 張、指套3 只）、如
      附表編號一至三所示之行動電話3 具，及自乙○○身上扣
      得以上揭方式包裝之海洛因球狀6 顆（含保鮮膜6 張、指
      套6 只）、如附表編號四至七所示之行動電話4 具。
二、案經臺灣桃園地方法院檢察署檢察官指揮內政部警政署航空
    警察局偵辦後提起公訴。
    理  由
壹、程序事項：
    本案認定犯罪事實所引用之本案卷內所有卷證資料（包含文
    書證據、物證等證據），並無證據證明係公務員違背法定程
    序所取得，且被告甲○○、乙○○及其等之選任辯護人於本
    院審理終結前就卷內所有之卷證資料之證據能力均表示無意
    見，又卷內之文書證據，亦無刑事訴訟法第159 條之4 之顯
    有不可信之情況與不得作為證據之情形，則依刑事訴訟法第
    159 條之5 之規定，本案認定犯罪事實所引用之本案卷證所
    有文書證據、物證等證據，均有證據能力。
貳、實體事項：
一、上開犯罪事實，業據被告甲○○、乙○○迭於警詢、偵查及
    本院審理中均坦承不諱，並且：(一)分別於被告甲○○、乙○
    ○身上扣得之丸狀檢品3 顆、6 顆，經送請法務部調查局鑑
    定之結果，確均含有第一級毒品海洛因成分（被告甲○○部
    分為驗餘合計淨重226.34公克，空包裝總重14.52 公克，純
    度85.36%，純質淨重193.29公克；被告乙○○部分為驗餘合
    計淨重450.46公克，空包裝總重28.93 公克，純度85.36%，
    純質淨重384.60公克），有該局於99年6 月9 日出具之調科
    壹字第09923012760 號、第00000000000 號各鑑定書1 紙在
    卷可稽；(二)被告甲○○、乙○○固均於偵查中供稱扣案球狀
    海洛因係以保鮮膜包裝後，再以保險套包覆，然被告乙○○
    在本院審理中已明確供述最外層包裝應係手術用手套之指套
    部分等語，且觀之查獲照片，該球狀海洛因外包裝之外觀、
    顏色、材質，均顯與一般保險套不符，應堪認應確係指套無
    訛，是檢察官依據被告二人在偵查中之供述而在起訴書記載
    係以保險套包藏，即有誤會；(三)此外，復有旅客入出境記錄
    查詢、電子機票、護照、壢新醫院桃園國際機場診斷證明書
    （以上均影本）、臺灣桃園地方法院檢察署鑑定許可書、勘
    察採證同意書及現場查獲照片等件附卷可參，及扣案用以包
    裝上開海洛因之保鮮膜9 張、指套9 只及扣案如附表編號一
    、二、四至七所示之行動電話可資佐證，堪認被告二人之自
    白與事實相符而足採信，是本案事證明確，被告犯行洵堪認
    定，應依法論科。
二、按海洛因係毒品危害防制條例第2 條第2 項第1 款規定之第
    一級毒品，且係行政院依懲治走私條例第2 條第4 項公告之
    「管制物品及其數額」甲項第4 款所列之管制進出口物品。
    是核被告甲○○、乙○○所為，均係犯毒品危害防制條例第
    4 條第1 項之運輸第一級毒品海洛因罪，及懲治走私條例第
    2 條第1 項之私運管制物品進口罪。被告二人持有第一級毒
    品海洛因之低度行為，為運輸之高度行為所吸收，不另論罪
    。又被告二人與「包哥」、「順哥」、「小湯」、「老麥」
    、「阿華」，就上開犯行間均具有犯意聯絡及行為分擔，為
    共同正犯。再被告二人以同一運輸第一級毒品海洛因之行為
    觸犯上述二項罪名，為想像競合犯，應依刑法第55條之規定
    ，從一重之運輸第一級毒品海洛因罪處斷。復被告二人就本
    案犯行於偵查及審判中均自白，爰依毒品危害防制條例第17
    條第2 項之規定，減輕其刑。末被告二人因於本案之第一級
    毒品海洛因運輸走私情形中，僅屬俗稱「交通」之次要角色
    ，尚非居於幕後策劃之主要人員，而與實際掌控毒品交易之
    跨國毒梟有別，且其二人僅有本次之毒品運輸走私犯行遭查
    獲，是本院衡酌其情節尚堪憫恕，認如處以依上開規定減輕
    後之最低刑，仍屬過重，爰再依刑法第59條之規定，酌予減
    輕其刑。爰審酌被告二人正值青壯卻不思正途以營生，僅為
    圖利益即鋌而走險將第一級毒品海洛因運輸來臺，且所運輸
    之毒品數量亦非輕微，若非因司法警察人員及時查獲，即有
    可能對社會造成重大危害，惟兼衡其於犯後均能坦承犯行，
    並一再表示後悔，態度良好，以及「包哥」尚有交付如附表
    編號五所示之行動電話SIM 卡，以供被告乙○○與運毒集團
    其他成員聯繫，足證被告乙○○參與本案犯行之程度較被告
    甲○○為重等一切情狀，分別量處如主文所示之刑。檢察官
    雖當庭對被告甲○○、乙○○分別具體求予量處有期徒刑18
    年及19年，惟本院衡酌本案之犯罪情節及犯罪所生危害後，
    認上揭刑度已足對被告二人收懲戒之效，是檢察官前開具體
    求刑稍嫌過重，併予敘明。
三、沒收部分：
    (一)扣案之丸狀檢品共9 顆，經送請法務部調查局鑑定結果後
      ，確均含有第一級毒品海洛因成分已如上述，且既被告二
      人係共同犯本案之罪，而共同被告需就全部之犯罪行為負
      責，是應依毒品危害防制條例第18條第1 項之規定，不問
      屬於犯人與否，分別於被告二人主文項下，就本案全數扣
      案之球狀海洛因均宣告沒收銷燬之。
    (二)扣案用以包裝上開海洛因之保鮮膜9 張及指套9 只，既能
      與海洛因分別秤其重量，即無難以析離而無法個別宣告沒
      收之情事（最高法院92年度臺上字第6911號判決要旨參照
      ），惟因該保鮮膜、指套均具有防止海洛因裸露、逸出及
      潮濕之功用，並便於攜帶及持有，且均屬「包哥」等人所
      有而供與被告二人共犯本案之罪所用之物，爰併依同條例
      第19條第1 項之規定及共同被告需就全部犯罪行為負責之
      原則，於被告二人主文項下，全數宣告沒收之。
    (三)扣案如附表編號一、二、四、五、六所示之行動電話5 具
      （均含SIM 卡），乃分別係被告二人所有（衡情若海洛因
      得以順利入境臺灣，「包哥」等人之獲利必然可觀，再參
      以「包哥」等人為求被告二人為其等運輸毒品，尚願提供
      住費及機票等費用，而行動電話及SIM 卡相較於此，價格
      甚至較低，是堪認「包哥」於交付行動電話及SIM 卡予被
      告二人之際，即具有移轉所有權之意思，而無再收回之可
      能），且係供被告二人與「包哥」等人共犯本案之罪所用
      之物，是就此部分亦應依同條例第19條第1 項之規定及共
      同被告需就全部犯罪行為負責之原則，於被告二人主文項
      下全數宣告沒收。
    (四)扣案如附表編號七所示之行動電話1 具（含SIM 卡），為
      被告乙○○所有（詳如上述），且係「包哥」交付而欲待
      被告乙○○順利返抵臺灣並出關後，以該門號聯繫相關交
      付海洛因事宜所用，是雖被告乙○○供稱該門號在為警查
      獲前仍尚未開通致不及使用，而不得認定係供被告二人與
      「包哥」等人犯罪所用之物，惟仍堪認係供犯罪預備之物
      ，而亦應依刑法第38條第1 項第2 款之規定及共同被告需
      就全部犯罪行為負責之原則，再於被告二人主文項下均諭
      知沒收之宣告。
    (五)至另扣案如附表編號三所示之行動電話1 具（含SIM 卡 1
      張），則僅係被告甲○○平日用以與大陸籍女友聯絡所使
      用之門號，且查無其他積極證據足認亦係供被告甲○○犯
      本案之罪所用之物，是爰不另為沒收之諭知，併予敘明。
據上論斷，應依刑事訴訟法第299 條第1 項前段，毒品危害防制
條例第4 條第1 項、第17條第2 項、第18條第1 項前段、第19條
第1 項，懲治走私條例第2 條第1 項、第11條，刑法第11條前段
、第28條、第55條、第59條、第38條第1 項第2 款，判決如主文
。
本案經檢察官馮浩庭到庭執行職務。
中    華    民    國    99    年    8     月    13    日
                    刑事第十庭  審判長法  官  江德民
                                      法  官  黃鏡芳
                                      法  官  蘇昌澤
以上正本證明與原本無異。
如不服本判決應於收受判決後10日內向本院提出上訴書狀，並應
敘述具體理由。其未敘述上訴理由者，應於上訴期間屆滿後20日
內向本院補提理由書( 均須按他造當事人之人數附繕本) 「切勿
逕送上級法院」。
                                     書記官  李佳穎
中    華    民    國    99    年    8     月    16    日
附錄論罪科刑依據之法條：
毒品危害防制條例第4條
製造、運輸、販賣第一級毒品者，處死刑或無期徒刑；處無期徒
刑者，得併科新臺幣 2 千萬元以下罰金。
製造、運輸、販賣第二級毒品者，處無期徒刑或 7 年以上有期
徒刑，得併科新臺幣 1 千萬元以下罰金。
製造、運輸、販賣第三級毒品者，處 5 年以上有期徒刑，得併
科新臺幣 7 百萬元以下罰金。
製造、運輸、販賣第四級毒品者，處 3 年以上 10 年以下有期
徒刑，得併科新臺幣 3 百萬元以下罰金。
製造、運輸、販賣專供製造或施用毒品之器具者，處 1 年以上
7 年以下有期徒刑，得併科新臺幣 1 百萬元以下罰金。
前五項之未遂犯罰之。
懲治走私條例第2條
私運管制物品進口、出口逾公告數額者，處 7 年以下有期徒刑
，得併科新臺幣 3 百萬元以下罰金。
前項之未遂犯罰之。
第 1 項所稱管制物品及其數額，由行政院公告之。
附表：
┌──┬───────────────┬──────┐
│編號│物       品       名       稱 │備        註│
├──┼───────────────┼──────┤
│ 一 │SAMSUNG 廠牌行動電話1 具      │機身為粉紅包│
│    │（含柬埔寨門號之SIM 卡1 張）  │            │
├──┼───────────────┼──────┤
│ 二 │SAMSUNG 廠牌行動電話1 具      │機身為銀色  │
│    │（含大陸門號之SIM 卡1 張）    │            │
├──┼───────────────┼──────┤
│ 三 │SAMSUNG 廠牌行動電話1 具      │機身為紫色  │
│    │（含大陸門號之SIM 卡1 張）    │            │
├──┼───────────────┼──────┤
│ 四 │NOKIA 廠牌行動電話1 具        │機身為黑色  │
│    │（含臺灣遠傳門號之SIM 卡1 張）│            │
├──┼───────────────┼──────┤
│ 五 │MOTOROLA 廠牌行動電話1 具     │機身為黑色  │
│    │（含臺灣威寶門號之SIM 卡1 張）│            │
├──┼───────────────┼──────┤
│ 六 │LG廠牌行動電話1 具            │機身為黑色  │
│    │（含柬埔寨門號之SIM 卡1 張）  │            │
├──┼───────────────┼──────┤
│ 七 │NOKIA 廠牌行動電話1 具        │機身為黑色  │
│    │（含大陸門號之SIM 卡1 張）    │            │
└──┴───────────────┴──────┘

司法院資訊處製作；財團法人民間司法改革基金會備份。
